【裁判字號】    97,抗,1063
【裁判日期】    970723
【裁判案由】    假扣押
【裁判全文】
臺灣高等法院民事裁定                  97年度抗字第1063號
抗  告  人  甲○○
上列抗告人因與相對人乙○○間假扣押事件，抗告人對於中華民
國97年5 月29日臺灣士林地方法院97年度裁全字第1564號裁定提
起抗告，本院裁定如下：
    主  文
抗告駁回。
抗告訴訟費用由抗告人負擔。
    理  由
一、抗告人於原法院聲請意旨以：相對人於民國96年12月4 日10
    時許，因細故持剪刀殺死伊父王贏賢，相對人已遭檢察官提
    起公訴，伊業於刑事提起附帶民事賠償，顯有勝訴之望。為
    恐相對人將名下不動產變賣或設定負擔，致日後不能強制執
    行或甚難執行之虞，請准由財團法人法律扶助基金會板橋分
    會出具保證書，以代提供擔保之釋明，將相對人坐落臺北市
    內湖區○○路380 巷21弄3 號之房地（下稱系爭不動產），
    於新臺幣220 萬元範圍內予以假扣押。
二、原裁定以：抗告人未提出能即時調查之證據，以釋明假扣押
    之原因，爰駁回抗告人之聲請。
三、抗告意旨以：系爭不動產之樓上均已出租，近聞相對人刻委
    託東森房屋光復加盟店出售，有脫產之企圖，顯有日後不能
    強制執行或甚難執行之虞。而相對人於殺害伊父後，毫無悔
    意，從無慰問或捻香致意，伊係低收入戶殘障不良於行，請
    准由財團法人法律扶助基金會板橋分會出具保證書，以提供
    擔保之釋明等語。
四、按債權人就金錢請求或得易為金錢請求之請求，欲保全強制
    執行，得聲請假扣押。而請求及假扣押之原因，應釋明之。
    民事訴訟法第522 條第1 項、第526 條第1 項分別定有明文
    。又同法第526 條第2 項修正前原規定：「債權人雖未為前
    項釋明，如就債務人所應受之損害已供法院所定之擔保者，
    得命為假扣押。」，現已修正為：「前項釋明如有不足，而
    債權人陳明願供擔保或法院認為適當者，法院得定相當之擔
    保，命供擔保後為假執行。」其修正理由為：「依原第2 項
    規定，債權人得供擔保以代釋明，惟債權人聲請假扣押，應
    使法院信其請求及假扣押之原因大致為正當，故仍應盡其釋
    明責任。然其釋明如有不足，為補強計，於債權人陳明就債
    務人可能遭受之損害願供擔保並足以補釋明之不足，或於法
    院認以供擔保可補釋明之不足並為適當時，法院均可斟酌情
    形定相當之擔保，命債權人供擔保後為假扣押，爰修正第2
    項。」又所謂假扣押之原因，依同法第523 條規定，係指日
    後有不能強制執行或甚難執行之虞或應在外國為強制執行之
    情形，如債務人浪費財產，增加負擔，或就其財產為不利益
    之處分，將成為無資力之狀態，或將移住遠地、逃匿無蹤、
    隱匿財產等（最高法院19年抗字第232 號判例意旨參照）。
    另所謂「釋明」，乃當事人提出之證據未能使法院達於確信
    之程度，僅在使法院得薄弱之心證，信其事實上之主張大概
    為如此者而言。是請求及假扣押之原因，債權人應先釋明使
    法院信其大致適當，僅於其釋明不足，而債權人陳明願供擔
    保或法院認為適當者，法院始得定相當之擔保，命供擔保後
    為假扣押。
五、經查，抗告人聲請對相對人之財產為假扣押，雖據提出財團
    法人法律扶助基金會板橋分會扶助律師接案通知、審查表、
    臺灣士林地方法院檢察署相驗屍體證明書、臺灣士林地方法
    院檢察署檢察官96年度偵字第15191 號起訴書、及不動產登
    記謄本等為證（見原法院卷第4 頁至第7 頁、本院卷第5 頁
    至第6 頁），固可認已對「假扣押之請求」為適當之釋明。
    惟關於假扣押之原因，抗告人雖主張相對人已委託東森房屋
    光復加盟店出售系爭不動產，有脫產企圖，恐有日後不能強
    制執行或甚難執行之虞，請准以法律扶助基金會板橋分會出
    具之保證書代釋明，惟上開法律扶基金會之文書，僅能證明
    法律扶助基金會認本件合乎法律扶助，尚無從釋明本件有假
    扣押之原因，抗告人仍須就假扣押之原因為釋明，經釋明不
    足後，法院始得准以法律扶助基金會提供之保證書供擔保補
    足，乃抗告人仍未提出能即時調查之證據，以釋明相對人有
    浪費財產，增加負擔，或就其財產為不利益之處分，將成為
    無資力之狀態等情，而有假扣押之原因，揆諸上開規定及說
    明，其聲請不應准許。原法院爰予裁定駁回抗告人之聲請，
    核無違誤。抗告意旨指摘原裁定不當，求予廢棄，為無理由
    ，應予駁回。
據上論結，本件抗告為無理由，爰裁定如主文。
中    華    民    國    97    年    7     月    23    日
                    民事第十二庭
                        審判長法  官  陳駿璧
                              法  官  王仁貴
                              法  官  王麗莉
正本係照原本作成。
本裁定除以適用法規顯有錯誤為理由，並經本院許可外，不得再
抗告。如提起再抗告，應於收受後10日內委任律師為訴訟代理人
向本院提出再抗告狀。並繳納再抗告費新台幣１千元。
中    華    民    國    97    年    7     月    23    日
                              書記官  劉美垣


司法院資訊處製作；財團法人民間司法改革基金會備份。
